【裁判字號】    89,交抗,312
【裁判日期】    891030
【裁判案由】    違反道路交通管理處罰條例
【裁判全文】
臺灣高等法院交通事件裁定                      八十九年度交抗字第三一二號
    抗  告  人
    即受處分人  甲○○
右抗告人因違反道路交通管理處罰條例案件，不服臺灣桃園地方法院八十九年度交聲
字第一四０號，中華民國八十九年十月三十日裁定，提起抗告，本院裁定如左：
    主  文
抗告駁回。
    理  由
一、抗告意旨略以：「抗告人於民國八十九年八月六日下午六時駕駛自購車號三Ｐ－
    六八０號計程車，行經桃園縣中壢市○○路二十二號前，遭中壢交通隊謝文山警
    員攔檢，謝警員明知車上黏貼透明保護玻璃之隔熱紙可由窗外清楚看見車內，竟
    將「窗戶兩邊黏貼不透明反光隔熱紙」不實之事實登載於舉發違反道路交通管理
    事件通知單上，顯有偽造文書假造績效，圖嫁禍於抗告人之嫌，經向台灣桃園地
    方法院提起異議之訴，詎料該法院竟受證人李祥源不實證言之誤導，及對該院自
    行拍攝抗告人計程車相片六幀所作誤判，而為駁回異議之裁定，難以甘服，茲將
    不服理由分陳於后：(一)、證人李祥源證稱：「不是很清楚，能辨識車內舉動．．
    ．」，其證言實足以透露抗告人車窗所貼為透明玻璃隔熱紙，若為不透明隔熱紙
    ，根本無法透視車內任何影像，之所以「不是很清楚」的原因，是勘驗當時約為
    下午四時許，抗告人計程車停放在該法院羈留所前，兩幢法庭中間，時近夕照，
    且時有雲層飄過，致影響視線，此時車內亮度比車外暗，當然造成「不是很清楚
    能辨識車內舉動」結果，其理自明，何勞專家作出違背一般常識之勘驗謊言，更
    從證人「伊如果配合警方在路邊攔檢，會對本件情形依法告發」，僭越身分妄斷
    贅語，足以影響法官正確判斷，顯見其有預設立場心存偏頗之嫌，其證言何足採
    為裁判之依據。(二)、原審法院就其自行拍攝抗告人計程車六幀照片以觀「除可看
    見車內色度較強之白色椅套外，餘均無法清楚辨識」，因而認定所黏貼之隔熱紙
    已達不透明之程度。此種認定顯有疏忽天候與思慮未周之處，按拍照當時，抗告
    人計程車停放於該法院前左花園邊，時間約為下午三時許，太陽光直接照射車窗
    玻璃。在此情況下，由車外車窗玻璃對車內拍照，而相機又未裝置偏光鏡頭，所
    攝照片當然只可看見車內色度較強之白色椅套外，餘均無法清楚辨認，縱然車窗
    未貼透明紙，情形亦復如是，誠如當時奉命拍照之法警言：「車窗是透明的，陽
    光照上玻璃就是反光，與貼不貼玻璃紙無關」（請傳該法警到庭作證），亦為一
    般人應有之常識問題，當然不能作為「所貼之隔熱紙已達不透明之程度」之認定
    依據。(三)、抗告人以開計程車為業，賴以養家活口，豈有明知不透明隔熱紙，不
    符維護乘客及駕駛安全之規定，而竟知法違法，自棄乘客，自斷生路，況抗告人
    所有三Ｐ－六八０號計程車車窗所貼隔熱紙，為原車主所黏貼，且其營業若干年
    ，抗告人購得後復營業一段長時間，其間從未遭警方認為不符規定，可為佐證。
    (四)、原裁定理由二、第九行，謂「窗戶黏貼『黑』色之隔熱紙」云云，顯與事實
    相反，警方在舉發違反道路交通管理事件通知單上，將透明隔熱紙不實登載為不
    透明，原審法院更將不透明隔熱紙進一步「抹黑」為黑色隔熱紙，由此足見基層
    執法官員，處理民眾事件之輕忽心態，此種罔顧現存事實，藐視民眾權益行為，
    亟待糾正。特此懇祈撤銷原裁定」。
二、按營業小客車，未依規定裝置自動計費器、車頂燈、執業登記證插座或在前、後
    兩邊玻璃門上，黏貼不透明反光紙者。處汽車所有人新台幣九百元以上一千八百
    元以下罰鍰，道路交通管理處罰條例第十六條第一項第四款定有明文。次按車窗
    、擋風玻璃未黏貼不透明反光紙，營業小客車車窗玻璃除依規定標識車號外，並
    不得黏貼不透明之色紙或隔熱紙。為汽車申請牌照檢驗之項目及標準，道路交通
    安全規則第三十九條第一項第九款亦定有明文。
三、經查：
(一)、本件抗告人即受處分人甲○○於民國（下同）八十九年八月六日下午六時許，駕
    駛車號三Ｐ─六八０號計程車，行經桃園縣中壢市○○路二二號前，因於窗戶兩
    邊黏貼不透明反光隔熱紙，為桃園縣警察局交通隊中壢分隊謝文山警員攔檢，以
    違反道路交通管理處罰條例第十六條第一項第四款規定填製舉發違反道路交通管
    理事件通知單，交通部公路局新竹區監理所桃園監理站乃以桃監稽違車字第五二
    ─Ｄ九Ａ四五八０三九號違反道路交通管理事件裁決書，裁決罰緩新台幣玖佰元
    。
(二)、抗告人甲○○對前開裁決書提起異議，其異議理由略以：「異議人甲○○自購車
    號三Ｐ─六八０號計程車，原車主黏貼既透明又保護玻璃之隔熱紙，若受撞擊成
    碎片可避免刺傷乘客，且隔熱車內乘客有安適之感，異議人於民國八十九年八月
    六日下午六時許，駕駛前開計程車，行經桃園縣中壢市○○路二二號前，遭中壢
    交通隊謝文山警員攔檢，謝警員明知車上之隔熱紙可由窗外清楚看見車內，竟將
    「於窗戶兩邊黏貼不透明反光隔熱紙」不實之事項登載在舉發違反道路交通管理
    事件通知單上，其良心何在？特具狀提出本件異議」云云。
(三)、原審則以：「經查，本院於八十九年十月五日審理時，諭法警拍攝車號三Ｐ─六
    八０號計程車玻璃所黏貼隔熱紙，予以採證後，再囑託交通部公路局新竹區監理
    所桃園監理站指派人員至本院協助勘驗車號三Ｐ─六八０號計程車玻璃是否違反
    道路交通安全規則第三十九條第一項第九款「黏貼不透明之色紙或隔熱紙」規定
    ，經該處稽查李祥源至本院勘驗異議人前開計程車後，並結證稱：該部計程車窗
    戶所黏貼隔熱紙，並不是很清楚能辨識車內舉動，與道路交通安全規則第三十九
    條第九款立法目的「使計程車內舉動均可由車外清楚辨識，以維護乘客及駕駛安
    全」不符，伊如果配合警方在路邊攔撿，會對本件情形依法告發等語（見本院八
    十九年十月二十六日訊問筆錄），另據本院拍攝前開計程車六幀相片而觀，窗戶
    黏貼黑色之隔熱紙，除可看見車內色度較強之白色椅套外，餘均無法清楚辨識，
    是前開計程車所黏貼之隔熱紙已達不透明之程度，堪予認定。異議人空言辯稱隔
    熱紙並無不透明情形，甚而虛指舉發警員偽造文書云云，委無足取，原處分機關
    以異議人違反前開道路交通安全規則第三十九條第一項第九款規定，依道路交通
    安全管理處罰條例第十六條第一項第四款規定，裁處罰鍰新台幣九百元，核無不
    合。異議人猶執前詞提起本件異議，顯無理由」，駁回異議。
四、經核原審法院會同汽車檢驗主管機關交通部公路局新竹區監理所桃園監理站指派
    之稽查李祥源勘驗抗告人之車號三Ｐ─六八０號計程車玻璃是否違反道路交通安
    全規則第三十九條第一項第九款「黏貼不透明之色紙或隔熱紙」規定，並拍照存
    證後，確認前開計程車黏貼不透明之隔熱紙，認抗告人對原處分機關前開裁決聲
    明異議為無理由，依道路交通案件處理辦法第十九條，裁定予以駁回，並無不合
    。抗告人抗告意旨略以：「證人李祥源預設立場心存偏頗，原審拍照相機未置偏
    光鏡頭，請傳拍照法警作證，該車車窗隔熱紙為前車主所黏，原裁定所載黑色隔
    熱紙與事實相反」等語，指摘原裁定勘驗方法與過程違誤，然查，該證人李祥源
    為主管機關交通部公路局新竹區監理所桃園監理站指派作證並依法具結，其與抗
    告人無任何關係，自無從有抗告人所陳之預設立場心存偏頗等情，而拍照僅為勘
    驗方法之一，證人李祥源於原審八十九年十月二十六日勘驗過程，已陳明抗告人
    之計程車隔熱紙並不是很清楚能辨識車內的舉動（原審卷第三十頁），且所拍之
    六張相片，就其中兩側車窗處之相片觀察，確黏貼黑色之隔熱紙，除可看見車內
    色度較強之白色椅套外，餘均無法清楚辨識，另拍照之法警並非主管機關交通部
    公路局新竹區監理所桃園監理站之專業人員，亦非載於勘驗或訊問筆錄之人員，
    自無從以之證人身分訊問，是抗告人之所陳為無理由，應予駁回。
據上論斷，應依道路交通案件處理辦法第二十六條，刑事訴訟法第四百十二條，裁定
如主文。
中     華     民     國    八十九   年      十二      月       七       日
                             臺灣高等法院交通法庭
                                 審判長法  官  吳  啟  民
                                       法  官  林  瑞  斌
                                       法  官  施  俊  堯
右正本證明與原本無異。
不得再抗告。
                                       書記官  顏  志  豪
中     華     民     國    八十九   年      十二      月       八       日


司法院資訊處製作；財團法人民間司法改革基金會備份。
